【裁判字號】    98,小上,16
【裁判日期】    980701
【裁判案由】    損害賠償
【裁判全文】
臺灣士林地方法院民事判決              98年度小上字第16號
上  訴  人  良福保全股份有限公司
法定代理人  乙○○
被上訴人    丁○○
            丙○○
上列當事人間請求損害賠償事件，上訴人對於民國98年1 月12日
本院士林簡易庭98年度士小字第2930號第一審判決提起上訴，於
民國98年6月2日辯論終結，本院判決如下：
    主  文
上訴駁回。
第二審訴訟費用新臺幣壹仟伍佰元由上訴人負擔。
    事實及理由
壹、程序方面
    按對於小額程序之第一審裁判，得上訴或抗告於管轄之地方
    法院，然非以其違背法令為理由，不得為之，民事訴訟法第
    436 條之24第1 項、第2 項定有明文。上訴狀應記載上訴理
    由，表明下列各款事項：一、原判決所違背之法令及其具體
    內容。二、依訴訟資料可認為原判決有違背法令之具體事實
    ，民事訴訟法436 條之25亦定有明定。本件上訴人之上訴理
    由，主張原判決有下述之當然違背法令情形，已符合上開法
    條之規定，其對於所主張之原第一審小額判決違背法令之情
    事，已有具體之指摘，並已揭示該違背法令之法規條項內容
    ，是上訴人提起本件上訴，應認為已具備合法要件，合先敘
    明。
貳、實體方面
一、上訴人提起本訴主張：被上訴人丁○○於民國91年7 月1日
    起，任職於上訴人公司服務據點位於台北市○○區○路易凡
    爾賽社區」，擔任保全副組長之職，對於社區內之物品，應
    負有督導所屬人員克盡社區安全維護之責，以避免發生社區
    物品遭他人毀損而生損害；被上訴人丙○○則對於被上訴人
    丁○○於上訴人公司任職期間，被上訴人如有營私舞弊、侵
    占公款、洩漏秘密、毀損物品、妨害名譽，違反與上訴人間
    之約定或其他任何損害於上訴人之不正行為時，願代賠償之
    責，被上訴人二人並於被上訴人丁○○受僱於上訴人時均簽
    立切結書表示負責。詎被上訴人丁○○未盡督導之責，於97
    年5 月下旬，因現場保全人員疏於注意，致社區電梯鏡面竟
    遭不詳姓名年籍之人破壞刮傷而追查未果。嗣經上訴人與社
    區管理委員會達成賠償協議，先行墊付賠償金新台幣（下同
    ）50 ,000 元，並依責任分擔由訴外人張清雄負擔20,000元
    ，甲○○負擔10,000元，被上訴人丁○○則應負擔20,000元
    ，上訴人依法自得向被上訴人丁○○請求其應負擔賠款部分
    ；另被上訴人丙○○依上開切結約定，自應與被上訴人丁○
    ○負連帶清償之責。又被上訴人丁○○亦於切結書內承諾自
    離職之日起算半年內，非經上訴人書面同意，不得受僱或任
    職於與上訴人業務相類似之公司，若有違反，被上訴人丁○
    ○願賠償相當於離職前一個月薪資三倍之金額作為違約金予
    上訴人。詎被上訴人丁○○自97年7 月1 日離職後，仍繼續
    駐留上開社區現場服務，違反上揭競業禁止約定，爰以被上
    訴人丁○○自97年4 月1 日起至97年7 月1 日止之平均薪資
    20,100元之三倍合計60,300元，作為被上訴人丁○○應賠償
    上訴人之違約金。並求為判決：被上訴人丁○○應給付上訴
    人80,300元，其中20,000元應由被上訴人連帶給付，及均自
    起訴狀繕本送達被上訴人之翌日起至清償之日止，按年息5%
    計算之利息。詎原審僅以被上訴人丁○○於事發當日為輪休
    ，並不負督導之責，對於電梯鏡面遭人破壞刮傷之發生日為
    何日，亦未詢問社區管理員何時告知被上訴人丁○○電梯鏡
    面遭刮傷等事宜，即為上訴人不利之判決，顯有判決理由不
    備之違誤；又被上訴人丁○○業已仔細審閱切結書而同意競
    業禁止條款，我國法律並無「推定」此等條款為無效之規定
    ，原審以該條款係違反憲法保障人民工作權之規定，依法為
    無效之認定，有判決顯違背法令之違法。為此，依法提起上
    訴，聲明：(一)原審判決廢棄；(二)以上廢棄部分，並宣告如上
    揭起訴聲明所示。
二、被上訴人則均以：被上訴人丁○○於任職上訴人公司時，在
    上開社區只是派駐之日班管理員，並非具有監督之責的幹部
    ，且系爭社區電梯鏡面遭人刮傷當日，被上訴人丁○○因輪
    休並不在現場值勤，僅因代班人員不知游泳池漂白水要加多
    少量，氯氣不會關，才會回至社區，該鏡面之損害應與被上
    訴人丁○○無涉，從而被上訴人丙○○亦無庸負連帶賠償責
    任；至上訴人所主張被上訴人丁○○違反競業禁止條款，係
    於被上訴人丁○○簽署切結書時，上訴人告知條款的金額為
    空白，且係公司的定型化契約，並無意義等語，被上訴人始
    簽立切結書，且上訴人亦從未每個月提供1,000 元併入工資
    作為競業獎金，該條款顯失公平性，應屬無效。再被上訴人
    丁○○係以時間勞力換取報酬工資，工作內容為保全的管理
    人員，當與智慧財產權之領域無涉，且被上訴人丁○○之薪
    資每月僅2 萬餘元，應不受切結書中競業禁止條款之限制等
    語為辯。並聲明：駁回上訴人之上訴。
三、得心證之理由：
    本件上訴人主張被上訴人簽立有上開約定事項之切結書，被
    上訴人丁○○於發現電梯鏡面破損時在場，以及於離職後仍
    在原社區為他保全公司所僱用而為管理維護工作等情，被上
    訴人均不爭執，且經上訴人提出人事基本資料、切結書各1
    紙為證，堪足認定。是本件之爭點在於：（一）被上訴人丁
    ○○是否確因未盡督導之責，疏於管理所屬人員而致社區電
    梯遭他人破壞？（二）被上訴人丁○○是否因違反競業禁止
    條款而須賠付違約金予上訴人？茲分述如下：
（一）電梯鏡面損害賠償部分
      當事人主張有利於己之事實者，就其事實有舉證之責任，
      民事訴訟法第277 條定有明文。本件上訴人主張被上訴人
      丁○○就上開社區之管理維護工作，負有督導所屬人員之
      責，現場保全人員既因未能及時發現電梯鏡面受損，即屬
      被上訴人丁○○未盡監督之責，而應依切結書之約定負賠
      償責任，被上訴人丙○○則依約就被上訴人丁○○執行職
      務之過失負連帶責任等情。被上訴人丁○○固對於其職稱
      為副組長並不爭執，惟否認係負責督導之幹部人員，且以
      發現當時並非輪值人員等語為辯。經查：上訴人所聲請之
      證人即當時現場保全人員甲○○於本院證稱：「我只是機
      動人員，負責代班」，「（問：你說你是機動的保全人員
      ，在你當值的時候，如果社區發生事情時，應該誰來負責
      處理這事情？）應該是我，後來蘇先生很快出現，我就跟
      他報告，當時蘇先生說他會處理，所以我就沒有處理」，
      「蘇先生是有事情到社區，當時蘇先生有跟我講他有事情
      來社區」等語，有關可見發現電梯鏡面損壞時原應由代班
      之證人向上訴人報告處理，因被上訴人丁○○恰出現在現
      場，乃接手處理。是被上訴人丁○○辯稱當日是因代班人
      員不知游泳池漂白水要加多少量，氯氣不會關，才會回至
      社區等語應足採信。則被上訴人丁○○於事發時並非輪值
      人員，亦無職務執行疏於注意而有怠於執行職務之過失可
      言，此外復查無何依據或其他事證足認被上訴人丁○○應
      對於上訴人現場保全人員之疏失應負監督之責。上訴人關
      於上開社區電梯鏡面之毀損，請求被上訴人負連帶賠償責
      任之主張自不足採。
（二）違約金請求部分
      上訴人依被上訴人所簽立切結書載有「自離職之日起算半
      年內，非經丙方（按：即上訴人）書面同意，不得受僱或
      任職於與丙方業務相類似之公司，…，若有違反本項約定
      ，甲方（按：即被上訴人丁○○）願以相當於甲方離職前
      一個月薪資之三倍，作為懲罰性違約金賠償予丙方」等語
      ，以被上訴人丁○○自97年7 月1 日離職後，仍繼續駐留
      上開社區現場服務，違反上揭競業禁止約定條款為由，請
      求違約金，並提出切結書及工資明細為證。被上訴人丁○
      ○對於上開文書之真正及在離職後仍於原社區擔任他保全
      公司人員擔任保全工作，均不爭執。惟以其於簽立切結書
      時，上訴人特予言明並未將該條款列入切結的內容，僅因
      切結書為定型化契約，故尚載明於切結書內，並未刪除等
      語為辯。經查：依卷附兩造不爭執為真正之切結書壹、七
      條款所載，除了上列之文字外，尚有「丙方提供新台幣__
      元，合併計算入甲方每工資，作為將來競業禁止之補償金
      ，…」等語（原審卷第10頁參照），並未具體列明上訴人
      究應提供多少補償金額，該條款是否具體適用，已有疑義
      。況被上訴人亦於本院陳稱從未收到上訴人併入工資之補
      償金額等語，上訴人對此亦不爭執，核與上訴人所提出之
      工資明細內並未列明上訴人有支付該部分補償金額一致，
      亦堪可認定上訴人顯無意依切結書履行先行撥付補償金之
      承諾。被上訴人所辯兩造並未將此條款列入約定之內容，
      應堪採信。是上訴人依該未經兩造合意之條款向被上訴人
      丁○○為違約金請求，即屬無據，該部分主張應不足採。
四、綜上所述，上訴人之主張均不足採，從而，原判決依其理由
    雖屬不當，惟於其他理由為上訴人敗訴之判決仍應認為正當
    ，上訴人上訴意旨仍執陳詞，指摘原判決不當，求予廢棄改
    判，為無理由，應予駁回。
五、又於小額訴訟之上訴程序，法院為訴訟費用之裁判時，應確
    定其費用額，民事訴訟法第436 條之19第1 項、第436 條第
    32第1 項定有明文。本件上訴人之上訴為無理由，第二審裁
    判費用自應由上訴人負擔，故上訴人所繳納之第二審裁判費
    用新臺幣1,500 元，應併命由上訴人負擔。
六、本件事證已臻明確，兩造其餘主張及攻擊防禦方法與證據，
    經核均予判決結果無涉，爰不一一贅述。
七、據上論結，本件上訴為無理由，依民事訴訟法第436 條之32
    第1 項、第2 項、第449 條第2 項、第78條、第436 條之19
    第1 項，判決如主文。
中    華    民    國    98    年    7     月    1     日
                  民事第二庭  審判長法  官  俞慧君
                                    法  官  方彬彬
                                    法  官  古振暉
以上正本證明與原本無異。
本件判決不得上訴。
中    華    民    國    98    年    7     月    8     日
                                    書記官  楊錫芬


司法院資訊處製作；財團法人民間司法改革基金會備份。
